【裁判字號】    94,簡上,461
【裁判日期】    950119
【裁判案由】    給付管理費
【裁判全文】
臺灣臺北地方法院民事判決             94年度簡上字第461號
上  訴  人  己○○
            甲○○
            丁○○
            丙○○
共      同
訴訟代理人  乙○○
被上訴人    富台大樓管理委員會
法定代理人  陳輝雄
訴訟代理人  戊○○
上列當事人間請求給付管理費事件，上訴人對於民國94年5月16
日本院台北簡易庭94年度北簡字第12091號第一審判決提起上訴
，本院於民國94年12月29日言詞辯論終結，判決如下：
    主      文
上訴駁回。
第二審訴訟費用由上訴人負擔。
    事實及理由
一、被上訴人起訴主張：上訴人為富台大樓之區分所有權人，共
    有坐落台北市○○○路○段15號6樓之房屋 (下稱系爭房屋)
    ，依富台大樓管理費收繳辦法之約定，各住戶均有按月繳交
    管理費及公共水電費等應付費用之義務，詎上訴人自民國92
    年10月起即未依約繳納管理費等應付費用，經被上訴人書面
    催告，上訴人仍未置理，迄至94年3月止，共積欠新台幣（
    下同）380,965元及自94年3月5日起至清償日止按年息5%計
    算之利息。就上項請求，原審為上訴人敗訴之判決，經上訴
    人提起上訴，被上訴人聲明：上訴駁回。
二、上訴人則以：上訴人與訴外人富陽建設股份有限公司 (下稱
    富陽公司，於94年9月20日收受告知訴訟之通知)於 86年8月
    14日簽立合建契約，嗣經富陽公司依約將建築完成後之系爭
    房屋登記為上訴人所共有，惟富陽公司迄今未將系爭房屋交
    付上訴人使用，上訴人亦無該大樓之門禁管制卡，上訴人雖
    為系爭房屋之登記名義人，但實非該大樓之區分所有人，亦
    非大樓之住戶，更無實際處分權可言，該屋管理業者仍為富
    陽公司，繳納管理費之義務理應由富陽公司負擔，此由被上
    訴人曾向富陽公司請求給付管理費即可自明。又富台大樓之
    管理費收取標準，較諸鄰近大樓為高，應予酌減始符公道。
    此外富台大樓機車位共計79個，上訴人雖有6 個機車位，但
    從未使用該機車位，自毋需給付任何管理清潔費用，另富台
    大樓內有76個汽車停車位（含平面式及機械式各38個）已全
    數出租予台灣聯通停車場開發股份有限公司（下稱台灣聯通
    公司），並由台灣聯通公司每月繳交49,400元停車管理費予
    被上訴人，是上訴人自無給付上開管理費之義務。原審為上
    訴人敗訴之判決，經上訴人提起上訴，並聲明：原判決廢棄
    ，駁回被上訴人一審之訴。
三、兩造不爭執之事實：
(一)被上訴人富台大樓管理委員會係合法成立 (見本院93年度北
    簡調第487號卷內第41頁)。
(二)被上訴人於92年8月22日召開第1次區分所有權人會議，決議
    通過訂定住戶規約（見本院 93年度北簡調字第487號第61頁
    至第63頁)，另於92年10月15日第一屆第2次區分所有權人會
    議，就管理費收費標準通過大樓管理費以每坪125 元計收，
    機車車位管理費以每月200 元計收及汽車停車場通過委託台
    灣聯通公司管理 (同上卷第67頁、第69頁)。
(三)自92年10月起迄94年 3月份，上訴人未依區分所有權人會議
    決議繳交之管理費（包括機車車位管理費）為380,965 元。
    另被上訴人分別於93年 1月9日、同年3月11日發函通知上訴
    人(見本院93年度促字第23 872號卷內第8頁、第9頁)繳納管
    理費。
四、上訴人依區分所有權人會議之決議，有繳交系爭管理費之義
    務：
(一)按「區分所有權人或住戶積欠應繳納之公共基金或應分擔或
    其他應負擔之費用已逾二期或達相當金額，經定相當期間催
    告仍不給付者，管理負責人或管理委員會得訴請法院命其給
    付應繳之金額及遲延利息。」，公寓大廈管理條例第21條定
    有明文，依該條明文即知，應分擔公共基金及其他應負擔費
    用者，並非以實際使用公寓大廈者為限，區分所有權人亦有
    分擔公共基金及依規約或依區分所有權人會議決議應收取及
    其他應負擔費用之義務。又所謂「規約」，係公寓大廈區分
    所有權人為增進共同利益，確保良好生活環境，經區分所有
    權人會議決議之共同遵守事項，公寓大廈管理條例第 3條第
    12項已加以定義，且公寓大廈管理乃各該公寓大廈內部問題
    ，有賴全體住戶憑藉共同生活經驗作個案之修正，是以同條
    例第23條復規定：「有關公寓大廈、基地或附屬設施之管理
    使用及其他住戶間相互關係，除法令另有規定外，得以規約
    定之。」，準此，經區分所有權人會議合法召開議決之規約
    ，乃全體區分所有權人應予遵守者，殆無疑義。另區分所有
    權人會議，為公寓大廈之意思表示機關，除非有公寓大廈管
    理條例第23條規定之情形，區分所有權人會議依同條例第31
    條規定所為之議決，亦有拘束所有區分所有權人之效力，與
    區分所有權人是否實際出席區分所有權人會議無涉。
(二)次按所謂富台大樓住戶，依兩造所不爭執之富台大樓規約第
    4條已明定依公寓大廈管理條例第3條規定（見本院93年度北
    簡調第487號卷內第47頁)，則本件關於住戶之定義，即應適
    用公寓大廈管理條例第3條第8項之規定。而該條項之住戶既
    定義為公寓大廈之區分所有權人、承租人或其他經區分所有
    權人同意而為專有部分之使用者或業經取得停車空間建築物
    所有權者，且上訴人復不爭執92年10月15日富台大樓第一屆
    第 2次區分所有權人會議，就管理費收費標準通過大樓管理
    費以每坪125元計收，機車位管理費以每月200元計收及汽車
    停車場通過委託台灣聯通公司管理，則不論訴外人富陽公司
    是否依其與上訴人間之合建契約確實辦妥交屋之程序而使上
    訴人處於得使用其名下房屋之狀態，上訴人均有依規約及區
    分所有權人會議決議之管理費收取標準繳納管理費（包括機
    車車位管理費）之義務。而被上訴人將汽車停車場委託台灣
    通聯公司管理並收取租金49,400元，上開決議未有抵充管理
    費之規定，顯係併行作為管理費用之用，與系爭管理費之收
    取，係屬二事。至富陽公司是否因遲延交屋至上訴人受有管
    理費之損害部分，乃上訴人得否依其與富陽公司之合建契約
    另行主張之問題，上訴人自不得僅以其與富陽公司因合建契
    約所生之爭執，即主張其無繳納系爭管理費之義務。
(三)上訴人雖於本院審理時另行主張前述區分所有權人會議決議
    有違誠信、衡平原則及違反民法第71條規定應屬無效云云，
    惟查系爭區分所有權人會議決議之內容，既對所有區分所有
    權人一體適用，並未針對上訴人為何不平等之規定，即難謂
    有何違背誠信、衡平原則之情事，此外，上訴人亦未具體指
    明前述決議違反何強制、禁止規定，是其上訴主張，即屬無
    據，而不可採。
五、綜上所述，本件被上訴人主張上訴人應繳管理費為可採，上
    訴人所辯均為無可取。從而，被上訴人本於富台大樓關於收
    取管理費及機車車位管理費之區分所有權人決議，請求上訴
    人給付自92年10月起至94年3月止共380,965元之管理費及自
    94年3月5日起至清償日止按年息5%計算之利息，為有理由，
    應予准許。又依民事訴訟法第427條第1項規定適用簡易程序
    所為被告敗訴之判決，應依職權宣告假執行，民事訴訟法第
    389條第1項第3款定有明文，是則原審判命上訴人如數給付
    ，並依職權宣告假執行，於法並無不合。上訴意旨指摘原判
    決不當，求予廢棄改判，為無理由，應駁回其上訴。
六、因本案事證已臻明確，兩造其餘主張陳述及所提之證據，均
    毋庸再予審酌，附此敘明。
七、據上論結，本件上訴為無理由，依民事訴訟法第436條之1第
    3項、第449條第1項、第78條、第85條第1項前段，判決如主
    文。
中    華    民    國    95    年    1    月     19    日
                民事第六庭 審判長法  官  吳光釗
                                 法  官  姜悌文
                                 法  官  詹駿鴻
以上正本係照原本作成。
不得上訴。
中    華    民    國    95    年    1     月    19    日
                                  書記官  官碧玲


司法院資訊處製作；財團法人民間司法改革基金會備份。
